【裁判字號】    97,易,2495
【裁判日期】    970630
【裁判案由】    毀棄損壞
【裁判全文】
臺灣臺中地方法院刑事判決              97年度易字第2495號
公  訴  人  臺灣臺中地方法院檢察署檢察官
被      告  甲○○
上列被告因毀棄損壞案件，經檢察官提起公訴（97年度偵字第
2967號），本院判決如下：
    主    文
甲○○損壞他人之排水槽、矽力康，足以生損害於他人，處拘役
貳拾伍日，如易科罰金，以新臺幣壹仟元折算壹日。
    犯罪事實
一、緣乙○○在其位於臺中市○區○○路16號3樓頂，另行增建
    使用建物，惟因其於施工建築前，未經隔鄰即臺中市○區○
    ○路18號建物使用人甲○○等人之同意，即逕自使用甲○○
    等人上開建物之牆面，而與甲○○等人迭有爭執。甲○○因
    此心生不滿，遂基於損壞他人物品之犯意，於民國96年10月
    20 日上午8時5分許，在其位於臺中市○區○○路18號住處
    樓頂處，以持鐵條（未扣案）敲、挖之方式，損壞乙○○所
    有、設於前述增建建物屋頂近甲○○前述建物牆面處之排水
    槽、矽力康，而足以生損害於乙○○。
二、案經乙○○訴由臺中市警察局第三分局報請臺灣臺中地方法
    院檢察署檢察官偵查起訴。
    理    由
壹、程序部分：
一、按被告以外之人於偵查中向檢察官所為陳述，除顯有不可信
    之情況者外，得為證據，刑事訴訟法第159條之1第2項定有
    明文。偵查中對被告以外之人（包括證人、鑑定人、告訴人
    、被害人及共同被告等）所為之偵查筆錄，或被告以外之人
    向檢察官所提之書面陳述，性質上均屬傳聞證據。惟現階段
    刑事訴訟法規定檢察官代表國家偵查犯罪、實施公訴，依法
    其有訊問被告、證人及鑑定人之權，證人、鑑定人且須具結
    ，而實務運作時，檢察官偵查中向被告以外之人所取得之陳
    述，原則上均能遵守法律規定，不致違法取供，其可信度極
    高，故被告以外之人前於偵查中已具結而為證述，除反對該
    項供述得具有證據能力之一方，已釋明顯有不可信之情況外
    ，不宜以該證人未能於審判中接受他造之反對詰問為由，即
    遽指該證人於偵查中之陳述不具證據能力。再按92年9月1日
    施行之刑事訴訟法，已酌採英美法系之傳聞法則，於第159
    條第1項明定被告以外之人，於審判外之言詞或書面陳述，
    除法律有規定者外，不得作為證據，用以保障被告之反對詰
    問權。而本法所規定傳聞法則之例外，其中就被告以外之人
    於偵查中向檢察官所為之陳述，因檢察官代表國家偵查犯罪
    時，原則上當能遵守法定程序，且被告以外之人如有具結能
    力，仍應依法具結，以擔保其係據實陳述，故於第159條之1
    第2項明定「除顯有不可信之情況者外」，得為證據；又被
    告以外之人於檢察事務官、司法警察官或司法警察調查中所
    為之陳述，基於實體發現真實之訴訟目的，依第159條之2規
    定，如與審判中之陳述不符時，經比較結果，其先前之陳述
    ，相對「具有較可信之特別情況」，且為證明犯罪事實存否
    所「必要」者，或於審判中有第159條之3所列死亡等原因而
    無法或拒絕陳述之各款情形之一，經證明其調查中所為陳述
    絕對「具有可信之特別情況」，且為證明犯罪事實之存否所
    「必要」者，亦例外地賦與證據能力。是所謂「顯有不可信
    性」、「相對特別可信性」與「絕對特別可信性」，係指陳
    述是否出於供述者之真意、有無違法取供情事之信用性而言
    ，故應就偵查或調查筆錄製作之原因、過程及其功能等加以
    觀察其信用性，據以判斷該傳聞證據是否有顯不可信或有特
    別可信之情況而例外具有證據能力，並非對其陳述內容之證
    明力如何加以論斷，二者之層次有別，不容混淆（最高法院
    94年度臺上字第629號裁判要旨可資參照）。
二、而查；
    (1)證人即告訴人乙○○於檢察官偵查中所為之陳述，就其如
      何於前述時地，發現被告損害前述排水槽等物，及其又如
      何予以將之拍照存證之情形及過程均證述明確（見偵卷第
      6頁97年2月13日訊問筆錄），且證人乙○○未表示曾受不
      法取供之情形，並被告於本院審理中亦僅辯稱證人乙○○
      上開所述不實，即僅爭執證人乙○○前開證詞之證明力而
      已，而未對證人乙○○之證述係出於任意性有所爭執，亦
      即未對前述證人乙○○之證詞釋明有何顯不可信之情況，
      且本院審酌證人乙○○上開所述之內容亦適宜為本案證據
      ，依前開說明，證人乙○○上開於偵查中之證言自具有證
      據能力。
    (2)本件偵卷所附由證人乙○○所提出之照片9張（偵卷第9至
      17頁）等，依卷證所示，其等取得之方式，並無不法取得
      之情形，且公訴人、被告於本院審理中，對於上開照片亦
      未爭執證據能力，亦即對上開照片，於本院審理中復不爭
      執其等證據能力及真實性，足認並無顯不可信之情況，且
      本院審酌該等照片並無違法取得之情形，復為本院事實認
      定之重要依據，認為以之作為本案之證據亦屬適當，上開
      照片應具有證據能力。
貳、實體部分：
一、上開事實，訊據被告甲○○於偵訊及本院審理中固坦承其就
    證人即告訴人乙○○未經其同意而逕自使用其前述建物牆面
    施用上開增建工程等故，而與證人即告訴人乙○○間爭執不
    斷之事實，惟仍矢口否認有何損壞他人物品之犯行，辯稱：
    我沒有損壞上開排水槽、矽力康，係證人乙○○亂講云云。
    惟查，被告甲○○於前述時地，損壞證人乙○○所有如前述
    排水槽、矽力康之事實，業據證人乙○○於偵訊及本院審理
    中到庭證述明確，證人乙○○於偵訊中證稱：「（檢察官問
    ：你要告甲○○哪2次？）‧‧‧96年8月20日早上8點5分水
    槽被破壞。我有看到她正在破壞，照片也是我提供的。」等
    語，嗣於本院審理中結證稱：「（本院問：〈提示警偵訊筆
    錄並告以要旨〉之前所述是否均實在？均實在。現況仍留著
    沒有更動，10月20日上午是被破壞水槽，沒有瀝青，水槽是
    用矽力康補縫，水槽是被從上面打掉，之前被破壞是雨切，
    20日被破壞只有水槽，水槽是整個被打凹陷、破損，會漏水
    ，補縫的矽力康也剝落。」、「（本院問〈提示偵訊卷第14
    、15頁並告以要旨〉是否就是你說的水槽？）是的。這是損
    毀後的照片，是我當天起床之後拍的。」、「（本院問：〈
    提示偵訊卷第12頁並告以要旨〉這張也是當天拍照的？）是
    的。照片中手拿鐵棍的就是甲○○，當時她已經打完我的水
    槽，我有看到她在打，我有拍連續照片。」、「（本院問：
    當天看到被告拿鐵棍在屋頂上做什麼？）就是破壞我的屋頂
    下的水槽。」、「（本院問：發現之後你做什麼反應？）我
    就拿相機連續拍照，我並向她說妳在幹什麼，並報警。」等
    語，復有其所提照片9張附偵卷可稽，且經核偵卷第11、12
    頁之照片，斯時被告確正持鐵條在其位於臺中市○區○○路
    18號住處樓頂處來回走動，並不斷往證人乙○○前述增建建
    物之屋頂處探望等情，堪信證人乙○○上開證述內容，應係
    事實，當可相信，並足資為被告論罪科刑之依據，被告空言
    否認犯罪，無非推諉，自不可信。綜上，本案事證明確，被
    告犯行洵堪認定。
二、核被告所為係犯刑法第354條損壞他人物品罪。又被告係15
    年1月12日生，業據被告陳明在卷，復有本院當庭核對其身
    分證無誤，應可認定。被告於本案犯罪行為之際，已年滿80
    歲，爰依刑法第18條第3項之規定，減輕其刑。爰審酌被告
    咨意損壞證人乙○○前述所有物品，不惟使證人乙○○財物
    受損，並增添證人乙○○生活上之困擾，且犯罪後否認犯行
    ，態度不佳，惟念其已年高82歲，復不識字，智識程度較低
    等一切情狀，量處如主文所示之刑，並諭知如易科罰金之折
    算標準。又被告持以供犯罪使用之鐵條，因未扣案，為免將
    來執行之困難，爰不併予宣告沒收。
據上論斷，應依刑事訴訟法第299條第1項前段，刑法第354條、
第18條第3項、第41條第1項前段，刑法施行法第1條之1第1項、
第2項前段，判決如主文。
中    華    民    國    97    年    6     月    30    日
                  刑事第14庭    法  官  林世民
上正本證明與原本無異。
如不服本判決，應於收受送達後10日內向本院提出上訴書狀（應
敘述具體理由並附繕本）。
上訴書狀如未敘述理由，應於上訴期間屆滿後20日內補提理由書
於本院。
                                書記官  紀俊源
中    華    民    國    97    年    6     月    30    日
附錄論罪科刑法條：
中華民國刑法第354條
毀棄、損壞前二條以外之他人之物或致令不堪用，足以生損害於
公眾或他人者，處2年以下有期徒刑、拘役或5百元以下罰金。


司法院資訊處製作；財團法人民間司法改革基金會備份。
